臺灣基隆地方法院刑事判決　
111年度簡上字第49號
上  訴  人  臺灣基隆地方檢察署檢察官
被      告  高文祥



上列上訴人因被告犯竊盜案件，不服本院基隆簡易庭民國111 年
5 月12日第一審判決（原審案號：110年度基簡字第797號；聲請
簡易判決處刑案號：110年度速偵字第201號），提起上訴，本院
管轄之第二審合議庭判決如下：
    主  文
上訴駁回。
    理  由
一、本案經本院審理結果，認原審以被告高文祥所為，係犯刑法
    第320條第1項之竊盜罪，併審酌被告前因竊盜案件，經臺灣
    基隆地方檢察署檢察官先後以107年度偵字第5745號、第620
    0號為職權不起訴處分確定，此有上揭不起訴處分書各1份附
    卷可憑，素行非佳，且其正值青壯，竟不思以正道取財，復
    為本件竊盜犯行，破壞社會秩序及他人財產安全，實屬可議
    ，惟其犯後坦承犯行，犯後態度良好，兼衡其犯罪之動機、
    目的、手段、所竊取財物之價值、竊得財物已發還告訴人蕭
    慶松，並參酌被告高中肄業之教育程度、業工且家境勉持之
    生活狀況等一切情狀，判處被告拘役20日，如易科罰金得以
    新臺幣1,000 元折算1 日，核其認事、用法俱無違誤，量刑
    亦稱妥適，應予維持，除證據部分補充被告於本院合議庭審
    理時之自白為證據外，爰引用原審簡易判決書所載之事實、
    證據及理由（如附件判決書所示）。
二、上訴意旨略以：
　㈠被告高文祥前因二次施用第二級毒品案件，經本院以108年度
    基簡字第324號判決各判處有期徒刑1月、2月確定；又因施
    用第二級毒品案件，經本院以108年度基簡字第205號判決判
    處有期徒刑2月確定，上開3案，嗣經本院以108年度聲字第5
    13號裁定，合併定應執行有期徒刑3月確定，並於108年8月7
    日執行完畢，有刑案資料查註紀錄表在卷可參，是被告曾受
    有期徒刑之執行完畢，於5年內故意再犯本件有期徒刑以上
    之罪，為累犯。
  ㈡最高法院刑事大法庭於111年4月27日作成110年度台上大字第
    5660號裁定（下稱系爭裁定），其主文為：「被告構成 累
    犯之事實及應加重其刑之事項，均應由檢察官主張並具體 
    指出證明之方法後，經法院踐行調查、辯論程序，方得作為
     論以累犯及是否加重其刑之裁判基礎。」等語，然系爭裁
    定旁論部分無拘束力，縱依大法庭裁定認就被告構成累犯之
    事實及應加重其刑之事項，應由檢察官主張並具體指出證明
    之方法，然依刑事訴訟法第155條第1項規定：「證據之證明
    力，由法院本於確信自由判斷。但不得違背經驗法則及論理
    法則。」是以，除不具證據能力之證據外，法院對於檢察官
    所提之各項證據，自應踐行「依據經驗法則及論理法則，本
    於確信自由判斷」之程序，以評價各項證據之證明力，而不
    應在於未經依據經驗法則及論理法則，本於確信自由判斷自
    由判斷之前，即先行認定某項具有證據能力之證明力不足而
    排除之，否則將與上揭條文規定相違，判決恐有刑事訴訟法
    第378條所示，判決不適用法則或適用不當者之違背法令之
    情形，而得成為上訴第三審之理由。再者，檢察官以法務部
    提供之「刑案資料查註紀錄表」或者以「臺灣高等法院被告
    前案紀錄表」作為證明被告成立累犯之方法，已達「系爭裁
    定」主文之要求，核無疑義。倘若法院認為前開二種紀錄表
    證明被告為累犯之證明力未臻足備，自得依檢察官聲請或依
    職權調閱相關前案執行卷宗以資佐證，並由法院踐行調查、
    辯論程序後援為判決之基礎。要言之，於判斷是否成立累犯
    時，法院仍應視個案情況，衡酌檢察官所舉出之證明方法是
    否充足，而非事先即予以否定而摒棄特定之證據。
  ㈢累犯之刑度加重，與刑法第57條所列各項量刑因子實難斷然
    割裂，法院於科刑時原應就檢察官所提出之累犯加重事由，
    交互參酌被告於個案中所具有之量刑因子予以統籌量定，以
    求量刑衡平妥適。本案請依司法院釋字第775號解釋意旨，
    裁量是否加重最低本刑，並檢附刑案資料查註紀錄表為證明之
    方法，又刑案資料查註紀錄表為法務部公務人員依相關資料繕
    打而成，錯誤率極低，法院審理卷宗亦均有臺灣高等法院全國
    前案簡列表可以核實，亦已於判決前訊問被告。是本案檢察
    官已主張並具體指出證明之方法，並經法院踐行調查程序，
    自得作為論以累犯及加重其刑之裁判基礎，原審誤認檢察官未
    指出證明之方法，顯係事先即予以否定而摒棄上揭前科資料
    之證據而未就是否構成累犯實質認定，難認原判決允當，爰
    請撤銷原判決，另為適當合法之判決。
三、本院駁回上訴之理由：　　
  ㈠法院於審酌被告是否適用累犯規定而加重其刑時，訴訟程序
    上應先由檢察官就前階段被告構成累犯之事實，以及後階段
    應加重其刑之事項，主張並具體指出證明方法後，法院才需
    進行調查與辯論程序，而作為是否加重其刑之裁判基礎。前
    階段構成累犯事實為檢察官之實質舉證責任，後階段加重量
    刑事項為檢察官之說明責任，均應由檢察官分別負主張及具
    體指出證明方法之責。倘檢察官未主張或具體指出證明方法
    時，可認檢察官並不認為被告構成累犯或有加重其刑予以延
    長矯正其惡性此一特別預防之必要，且為貫徹舉證責任之危
    險結果所當然，是法院不予調查，而未論以累犯或依累犯規
    定加重其刑，即難謂有應調查而不予調查之違法。至於檢察
    官所提出之證據資料，經踐行調查程序，法院認仍有不足時
    ，是否立於補充性之地位，曉諭檢察官主張並指出證明方法
    ，自得由事實審法院視個案情節斟酌取捨。又法院依簡易程
    序逕以簡易判決處刑者，因無檢察官參與，倘檢察官就被告
    構成累犯之事實及應加重其刑之事項，未為主張或具體指出
    證明方法，受訴法院自得基於前述說明，視個案情節斟酌取
    捨。檢察官若未主張或具體指出證明方法，法院因而未論以
    累犯或依累犯規定加重其刑，基於累犯資料本來即可以在刑
    法第57條第5款「犯罪行為人之品行」中予以負面評價，自
    仍得就被告可能構成累犯之前科、素行資料，列為刑法第57
    條第5款所定「犯罪行為人之品行」之審酌事項。於此情形
    ，該可能構成累犯之前科、素行資料既已列為量刑審酌事由
    ，對被告所應負擔之罪責予以充分評價，依重複評價禁止之
    精神，自無許檢察官事後循上訴程序，以該業經列為量刑審
    酌之事由應改論以累犯並加重其刑為由，指摘原判決未依累
    犯規定加重其刑違法或不當(最高法院110年度台上大字第56
    60號裁定意旨參照)。
  ㈡檢察官聲請簡易判決處刑書之犯罪事實欄及證據並所犯法條
    欄完全未記載被告有何構成累犯之前科紀錄，難認有何主張
    被告於本案有構成累犯之事實，復未就被告應否依累犯規定
    加重其刑為具體指明，原審無從認定被告於本案是否構成累
    犯暨是否應依累犯規定加重其刑，故已說明何以未論被告累
    犯之事由，且亦敘明就被告之前科素行於量刑時一併審酌之
    旨，足認就被告可能構成累犯之前科已予以充分評價，依系
    爭裁定意旨，檢察官事後以本案被告應論以累犯並加重其刑
    為由，指摘原審判決不當，為無理由，應予駁回。　
據上論斷，應依刑事訴訟法第455條之1第1項、第3項、第368條
、第373條，判決如主文。　　
本案經檢察官高永棟到庭執行職務。
中　　華　　民　　國　　111 　年　　9 　　月　　14　　日
            刑事第二庭  審判長法  官  王福康
　  　　　　　　　　　　　　  法  官  （陳怡安法官已調離
　　　　　　　　　　　　　　　　　    本院因此無法簽名）
　　　　　　　　　　　　　　  法  官  鄭富容
以上正本證明與原本無異。
本件判決不得上訴。
中　　華　　民　　國　　111 　年　　9 　　月　　14　　日
                              書記官  耿珮瑄　　　　　
【附件判決書】：
臺灣基隆地方法院刑事簡易判決   
110年度基簡字第797號
聲　請　人　臺灣基隆地方檢察署檢察官
被　　　告　高文祥　男　(民國00年00月00日生)
　　　　　　　　　　身分證統一編號：Z000000000號
　　　　　　　　　　住○○市○○區○○路000巷00號
                    （現另案於法務部○○○○○○○執行
　　　　　　　　　　中）
上列被告因竊盜案件，經檢察官聲請以簡易判決處刑（110年度
速偵字第201號），本院判決如下：
    主  文
高文祥犯竊盜罪，處拘役貳拾日，如易科罰金，以新臺幣壹仟元
折算壹日。
    事實及理由
一、本件犯罪事實及證據，除增列「新北市政府警察局瑞芳分局
    搜索扣押筆錄暨扣押物品目錄表1份、贓物認領保管單1紙、
    贓物照片2張及影本1份」為證據外，餘均引用如附件檢察官
    聲請簡易判決處刑書之記載。
二、論罪科刑：
  ㈠核被告高文祥所為，係犯刑法第320條第1項之竊盜罪。
  ㈡按刑法第47條第1項累犯事實之有無，攸關刑罰加重，且屬對
    被告不利之事項，應由檢察官負主張及實質舉證責任。所謂
    檢察官應就被告構成累犯之事實具體指出證明方法，係指檢
    察官應提出除被告前案紀錄表外，足以證明被告構成累犯事
    實之前案徒刑執行完畢之原始資料或其影本而言。另檢察官
    亦應就被告應否依累犯規定加重其刑為主張及說明，亦即檢
    察官應就被告之特別惡性及對刑罰反應力薄弱等各節為具體
    指明。倘檢察官未就被告構成累犯之事實具體指出證明方法
    ，或未就被告應否依累犯規定加重其刑為具體指明，法院不
    得逕依職權調查之。另按法院依簡易程序逕以簡易判決處刑
    者，因無檢察官參與，倘檢察官就被告構成累犯之事實及應
    加重其刑之事項，未為主張或具體指出證明方法，受訴法院
    自得基於前述說明，視個案情節斟酌取捨（最高法院110年
    度台上大字第5660號裁定意旨參照）。經查，檢察官並未主
    張被告於本案有構成累犯之事實，且並未提出被告構成累犯
    事實之前案徒刑執行完畢原始資料或其影本，復未就被告應
    否依累犯規定加重其刑為具體指明，揆諸前開說明，本院無
    從認定被告於本案是否構成累犯暨是否應依累犯規定加重其
    刑，爰依刑法第57條第5款之規定，將被告之前科、素行資
    料列為量刑審酌事項（詳下述），併予敘明。
  ㈢爰審酌被告前因竊盜案件，經臺灣基隆地方檢察署檢察官先
    後以107年度偵字第5745號、第6200號為職權不起訴處分確
    定，此有上揭不起訴處分書各1份附卷可憑，素行非佳，且
    其正值青壯，竟不思以正道取財，復為本件竊盜犯行，破壞
    社會秩序及他人財產安全，實屬可議，惟其犯後坦承犯行，
    犯後態度良好，兼衡其犯罪之動機、目的、手段、所竊取財
    物之價值、竊得財物已發還告訴人蕭慶松（詳下述），並參
    酌其高中肄業之教育程度、業工且家境勉持之生活狀況（見
    偵卷第15頁被告警詢筆錄受詢問人欄）等一切情狀，量處如
    主文所示之刑，並諭知易科罰金之折算標準，以示懲儆。
三、被告竊得之物均已發還告訴人，此有贓物認領保管單1紙在
    卷可佐（見偵卷第33頁），故本案犯罪所得均已實際合法發
    還被害人，爰依刑法第38條之1第5項規定不予宣告沒收，附
    此敘明。
四、依刑事訴訟法第449條第1項前段、第3項、第454條第2項，
    逕以簡易判決處刑如主文。
五、如不服本判決，得自收受送達之翌日起20日內向本院提出上
    訴狀，上訴於本院第二審合議庭（須附繕本）。
六、本案經檢察官唐先恆聲請以簡易判決處刑。
中　　華　　民　　國　　111 　年　　5 　　月　　12　　日
                  基隆簡易庭  法  官    謝昀芳
以上正本證明與原本無異。
如不服本判決，應於判決送達後20日內，向本院提出上訴書狀，
敘述上訴理由，上訴於本院合議庭，並按他造當事人之人數附具
繕本。
中　　華　　民　　國　　111 　年　　5 　　月　　12　　日
                              書記官　  陳維仁
附錄本案論罪科刑法條：
刑法第320條
意圖為自己或第三人不法之所有，而竊取他人之動產者，為竊盜
罪，處 5 年以下有期徒刑、拘役或 50 萬元以下罰金。
意圖為自己或第三人不法之利益，而竊佔他人之不動產者，依前
項之規定處斷。
前二項之未遂犯罰之。
附件：
臺灣基隆地方檢察署檢察官聲請簡易判決處刑書　
                                    110年度速偵字第201號
被告　高文祥　男　42歲（民國00年00月00日生）
　　　　　　　住○○市○○區○○路000巷00號
　　　　　　　國民身分證統一編號：Z000000000號
上列被告因竊盜案件，業經偵查終結，認宜聲請以簡易判決處刑
，茲將犯罪事實及證據並所犯法條分敘如下：　
　　　　犯罪事實
一、高文祥於民國110年11月6日下午4時許，至蕭慶松位於新北
    瑞芳區瑞芳街171號2樓住處，為蕭慶松打掃房間，竟意圖為
    自己不法之所有，而徒手竊取蕭慶松所有、置於房內之現金
    新臺幣（下同）1千元紙鈔1張，其後為蕭慶松發覺而報警查
    獲，並扣得號碼TV318961ES號之1千元紙鈔1張（已發還蕭慶
    松）。
二、案經蕭慶松訴由新北市政府警察局瑞芳分局報告偵辦。
　　　　　　 證據並所犯法條
一、訊之被告高文祥坦承不諱，核與告訴人蕭慶松於警詢時指證
    歷歷，並有拍照後已發交告訴人保管TV318961ES號之1千元
    紙鈔1張可證，被告之犯嫌應可認定。
二、核被告高文祥所為，係犯刑法第320條第1項之竊盜罪嫌。
三、依刑事訴訟法第451條第1項聲請簡易判決處刑。
　　此致
臺灣基隆地方法院簡易庭
中　　華　　民　　國　 110　　年　　11　　月　　8 　　日
                              檢 察 官   唐 先 恆
本件正本證明與原本無異
中　　華　　民　　國　 110　　年　　11　　月　　25　　日
                              書 記 官   林 洪 寬
附錄本案所犯法條全文
中華民國刑法第320條
意圖為自己或第三人不法之所有，而竊取他人之動產者，為竊盜
罪，處 5 年以下有期徒刑、拘役或 50 萬元以下罰金。
意圖為自己或第三人不法之利益，而竊佔他人之不動產者，依前
項之規定處斷。
前二項之未遂犯罰之。
本件係依刑事訴訟法簡易程序辦理，法院簡易庭得不傳喚被告、
輔佐人、告訴人、告發人等出庭即以簡易判決處刑；被告、被害
人、告訴人等對告訴乃論案件如已達成民事和解而要撤回告訴或
對非告訴乃論案件認有受傳喚到庭陳述意見之必要時，請即另以
書狀向簡易法庭陳述或請求傳訊。